臺灣高雄地方法院刑事判決　　　　　　　　　　　　　九十年度訴字第三八六號
　　公　訴　人　臺灣高雄地方法院檢察署檢察官
　　被　　　告　丁○○
　　選任辯護人　鍾武雄
　　　　　　　　孫嘉男
右列被告因偽造有價券證案件，經檢察官提起公訴（九十年度偵字第一二三０八號）
，本院判決如左：
    主  文
丁○○無罪。
    理  由
一、公訴意旨如附件起訴書所載。
二、按犯罪事實應依證據認定之，無證據不得推定其犯罪事實；又不能證明被告犯罪
    或其行為不罰者，應諭知無罪之判決；刑事訴訟法第一百五十四條、第三百零一
    條第一項分別定有明文。次按事實之認定，應憑證據，如未能發現相當證據，或
    證據不足以證明，自不能以推測或擬制之方法，以為裁判基礎；又認定不利於被
    告之事實，須依積極證據，苟積極證據不足為不利於被告事實之認定時，即應為
    有利於被告之認定，更不必有何有利之證據；又按告訴人之指訴，原在意圖使被
    告受刑事處分，非有其他旁證，尚難單憑告訴人一面之詞據以論罪；此有最高法
    院民國（下同）四十年台上字第八六號、三十年上字第八一六號、七十年台上字
    第一０一五號判例意旨可資參照。且「罪疑惟輕」、「無罪推定」原本即為刑事
    訴訟法之大原則，尤其晚近刑事訴訟制度與憲法保障人權思想相結合下，該二原
    則益形重要，此由最高法院於九十年九月四日以九十年度第七次刑事庭會議決議
    二十五年上字第三七０六號判例（該判例之要旨為：審理事實之法院，對於被告
    之犯罪證據，應從各方面詳予調查，以期發現真實，苟非調查之途徑已窮，而被
    告之犯罪嫌疑仍屬不能證明，要難遽為無罪之判斷。）不再援用，亦可見其端倪
    。
三、本件公訴人認被告丁○○涉犯偽造有價證券罪嫌，係以告訴人丙○○之指訴及證
    人甲○○之證述，並有發票人甲○○、票號0000000號、付款人臺灣省合
    作金庫東高雄支庫、面額新臺幣（下同）六十八萬元之支票（下稱系爭支票）影
    本附卷可稽為其主要論據。惟訊據被告堅決否認有何偽造有價證券犯行，辯稱：
    我與甲○○合夥做房地產生意，系爭支票是甲○○於八十四年間拿到高雄市○○
    街三一號我所開設之佛像雕刻店給我的，他有授權我簽發系爭支票，當時甲○○
    已事先將印章蓋好，金額及日期則是我後來填載上去的，他拿系爭支票給我時沒
    有告訴我支票已拒絕往來，我簽發系爭支票交給告訴人丙○○後，將此事告訴他
    ，隔了二、三天他才告訴我票不要用，後來才告訴我支票已遭拒絕往來等語。
四、經查：
（一）證人陳麗英（告訴人丙○○之姊）證稱「被告於八十三年十二月底簽發二百萬
      元之支票向告訴人借二百萬元，我們一次匯款給他，被告以仁武鄉房地設定二
      胎給我們，匯款後不到一個月就收到法院執行處通知，在法院查封後我們去找
      被告要錢，被告直至八十四年四、五月間才在慶雲街三一號佛像雕刻店將系爭
      支票交給我們，當時是我與我哥哥去的，我在外等候，我哥哥入內向被告拿支
      票」等語（見本院九十一年一月三日訊問筆錄），證人乙○○證稱「我於八十
      四年四月一日在高雄市慶雲銜租房子，剛好隔壁有店面要出租，我在八十四年
      五月或六月間介紹被告去租，被告租了以後開設佛像雕刻店」等語（見本院九
      十一年三月十九日訊問筆錄），且經本院調閱本院八十四年度執字第三三一五
      號執行案卷查詢結果，被告所有坐落高雄縣仁武鄉○○段二三九之四地號土地
      及地上建物即門牌號碼高雄縣仁武鄉○○路九三二號房屋，係於八十四年三月
      二十三日經本院到場執行查封，並經高雄縣仁武地政事務所於八十四年三月二
      十七日為查封登記，此有本院八十四年三月二十三日查封筆錄及高雄縣仁武地
      政事務所八十四年四月六日八四仁地所一字第二０二八號函在卷可稽，準此，
      足認被告係於八十四年五、六月間，在高雄市○○街三一號其所開設之佛像雕
      刻店簽發系爭支票交予告訴人甚為明灼。
（二）證人甲○○先是證稱「我於八十二年間因生意上的關係將系爭支票交給被告，
      於八十二年底拒絕往來沒多久後有告知被告支票已遭拒絕往來，因被告搬家，
      找不到人，所以才無法將系爭支票要回來」等語（見九十年度發查字第四四二
      號卷第九十年六月十九日詢問筆錄），繼而證稱「我與被告合夥作生意，我於
      八十二年底在高雄市○○街三一號被告所開設之佛像雕刻店將系爭支票交給被
      告，支票上我只蓋印章，其餘空白，我於八十二年九月十日遭拒絕往來，此事
      被告知情，我有告訴被告支票不能再用，後來因無法與被告聯絡，所以無法要
      回系爭支票」等語（見本院九十一年一月三日訊問筆錄），嗣又改稱「系爭支
      票是我於八十二年間在高雄市○○街某高爾夫球場門口交給被告的，當時支票
      尚未拒絕往來，我於八十二年九月十日遭拒絕往來後，有馬上聯絡被告，但被
      告不好找，我隔了一段時間才找到他，我有告訴被告支票已拒往，我有叫他將
      支票還我，但他沒有還我，我是在檢察官開庭時才知道被告已簽發系爭支票」
      等語（見本院九十一年三月十九日訊問筆錄），關於「何時將系爭支票交予被
      告﹖」「是否告知及何時告知被告系爭支票已遭拒絕住來﹖」「何以不將系爭
      支票要回來﹖」等問題，證人甲○○歷次所述均不一致，參以證人甲○○倘承
      認授權被告簽發系爭支票，則其須自負系爭支票之發票人責任，反之，倘被告
      未經證人甲○○之授權而擅自簽發系爭支票，其在刑事上不僅須負偽造有價證
      券罪責，在民事上更須負票據責任，證人甲○○則因而免負票據責任，是證人
      甲○○之立場與被告是相對立的，是故，尚不得執證人甲○○上開有瑕疵之證
      詞而為不利於被告之認定。
五、綜上所述各情，衡諸上開規定及判例意旨，尚難僅憑告訴人丙○○之指訴及證人
    甲○○之證述即將被告繩以刑責，此外，復查無其他積極證據足以證明被告有何
公訴人所指偽造有價證券之犯行，其犯罪不能證明，自應為無罪判決之諭知。
據上論斷，應依刑事訴訟法第三百零一條第一項，判決如主文。
中      華      民      國    九十一    年      四      月    二十六    日
                                        臺灣高雄地方法院刑事第三庭
                                            法  官  孫  啟  強
右正本證明與原本無異。
如不服本判決，應於判決送達後十日內，向本院提出上訴狀。
                                            書記官  盧  雅  婷
中      華      民      國    九十一    年      四      月    二十六    日
